臺灣士林地方法院民事裁定　　　　　　　 100年度抗字第80號
抗　告　人　楊鎮州
相　對　人　聯強國際股份有限公司
法定代理人　苗豐強
上列當事人間拍賣抵押物事件，抗告人對於中華民國100 年5 月
13日本院司法事務官100 年度司拍字第12號裁定提起抗告，本院
裁定如下：
    主  文
抗告駁回。
抗告程序費用新臺幣壹仟元由抗告人負擔。
    理  由
一、按抵押權人於債權已屆清償期而未清償者，得聲請法院拍賣
    抵押物，就其賣得價金而受清償，修正前民法第873 條第1
    項定有明文。是抵押權人依此項規定聲請拍賣抵押物係屬非
    訟事件，法院所為准駁之裁定，無確定實體法上法律關係存
    否之性質，於債權及抵押權之存否無既判力，故袛須其抵押
    權已經依法登記，且債權已屆清償期而未受清償，法院即應
    為准許拍賣抵押物之裁定，至對於此項法律關係有爭執之人
    ，自得提起訴訟以資救濟，不得僅以抗告程序聲明其爭執，
    並據為廢棄拍賣抵押物裁定之理由（最高法院民國51年10月
    8 日民刑庭總會決議(三)參照）。至抵押債務是否已屆清償期
    ，法院僅得就抵押權人提出之證據為形式上之審查而為准駁
    ，倘形式上審查抵押債權人提出之證據，足以證明抵押債權
    已屆期而未受清償，法院即應為許可拍賣抵押物之裁定。
二、本件相對人主張，抗告人提供原裁定主文所示之不動產（下
    稱系爭房地），分別設定新臺幣（下同）170 萬元、1,350
    萬元之最高限額抵押權給相對人，擔保昕禹企業有限公司（
    下稱昕禹公司）、楊鎮州及太一統企業有限公司（下稱太一
    統公司）、周有為、楊鎮州過去所負現在未清償，及將來在
    抵押權設定契約書最高限額內所負之債務，包括貸款、票據
    及保證債務，且經依法辦畢登記。昕禹公司、太一統公司積
    欠貨款1,704 萬7,727 元屆期未清償，相對人提示本票未獲
    兌現。為此，依據民法第873 條規定聲請拍賣系爭房地等情
    ，有相對人提出之他項權利證明書、抵押權設定契約書、土
    地登記簿謄本、本票、本票裁定、確定證明書等可證。原審
    審查相對人所提出之上開證據資料，認其聲請於法有據，而
    裁定予以准許。
三、抗告人不服原裁定提起抗告，所陳抗告意旨略以：抗告人並
    未簽發面額本票為3,200 萬元之本票作為出貨之擔保，已提
    出刑事告訴；相對人主張積欠貨款，但未提出債權證明；況
    且，本票簽發日期在抗告人取得新北市淡水區之不動產之前
    ，是原裁定難認適法云云，聲明：原裁定廢棄。
四、抗告人雖執上情為由提起抗告，惟查：
  (一)相對人就原裁定主文所示之不動產有系爭抵押權存在，有他
    項權利證明書、抵押權設定契約書、土地及建物登記謄本在
    卷可稽。相對人所提出之抵押權設定契約書擔保債權種類及
    範圍為：擔保債務人對於抵押權人現在（包括過去所負現在
    尚未清償）及將來在本抵押權設定契約書所定最高限額內所
    負之債務，包括貨款、票據及保證債務。可知系爭抵押權擔
    保之債權範圍，為債務人對相對人所負之前載債務，包括過
    去未清償及抵押權設定範圍內最高限額所負之貨款、票據、
    保證債務，又依據其他約定事項，抵押設定為30年。是系爭
    抵押權擔保債務範圍，不限定為貨款，亦包括票據，且除抵
    押權設定契約所約定最高限額內之債務，亦包括過去所負而
    現在未清償之債務，相對人提出發票人為昕禹公司、太一統
    公司、周有為、楊鎮州，發票日為98年8 月18日，到期日為
    99 年3月19日，面額3,200 萬元之本票及本票裁定、確定證
    明作為佐證，就形式上審查，系爭抵押權擔保之債務確已屆
    清償期而未獲清償。
  (二)至於抗告人否認本票之真正，然本件拍賣抵押物為非訟事件
    ，僅為形式上審查，實體法律關係之爭執，應另循訴訟途徑
    為之。
五、相對人聲請拍賣抵押物，於法尚無不合。原審裁定予以准許
    ，要無違誤。抗告人執前情指摘原裁定不當，求予廢棄，為
    無理由，應予駁回。
六、據上論結，本件抗告為無理由，依非訟事件法第46條、第21
    條第2 項、第24條第1 項，民事訴訟法第495 條之1 第1 項
    、第449 條第1 項、第78條，裁定如主文。
中    華    民    國   100    年    7     月    29    日
                  民事第二庭  審判長法  官  方彬彬
                                    法  官  王怡雯
                                    法  官  絲鈺雲
以上正本證明與原本無異。
如不服本裁定，僅得於收受本裁定正本送達後10日內，以適用法
規顯有錯誤為理由，向本院提出再抗告狀（須附繕本一份及繳納
再抗告裁判費新台幣1,000 元），經本院許可後始可再抗告。再
抗告時應提出委任律師或具有律師資格之人之委任狀；委任有律
師資格者，另應附具律師資格證書及釋明委任人與受任人間有民
事訴訟法第466 條之1 第1 項但書或第2 項所定關係之釋明文書
影本。
中    華    民    國   100    年    8     月    2     日
                                    書記官  林玫熹